臺灣高雄地方法院民事判決
111年度雄小字第321號
原      告  勞動部勞工保險局

法定代理人  陳  琄  
訴訟代理人  楊媖淑  
            王定崗  
            陳崇城  
被      告  謝勝合律師即劉忠德之遺產管理人
訴訟代理人  謝欣成  
上列當事人間請求清償借款事件，本院於民國111年3月17日言詞
辯論終結，判決如下：
    主      文
被告應於管理被繼承人劉忠德之遺產範圍內給付原告新臺幣玖萬
伍仟參佰肆拾壹元，及自民國一○六年一月十八日起至清償日止
，按週年利率百分之二點九二計算之利息。
訴訟費用新臺幣壹仟元由被告於管理被繼承人劉忠德之遺產範圍
內負擔。
本判決得假執行。
    事實及理由
一、原告法定代理人原為鄧明斌，於民國111年1月16日變更為陳
    琄，有勞動部勞工保險局110年12月28日勞動人字第1100101
    312號函可稽（見本院卷第117頁），陳琄並於111年3月14日
    具狀聲明承受訴訟（見本院卷第111頁），於法並無不合，
    應予准許。
二、原告主張：訴外人即被繼承人劉忠德（歿於民國107年9月5
    日）於103年1月17日向原告申辦勞工紓困貸款（委託臺灣土
    地銀行股份有限公司承辦，下稱臺灣土地銀行），借款新臺
    幣（下同）10萬元，約定借款期間自103年1月17日起至106
    年1月17日止，貸款償還方式：前6個月按月付息不還本，自
    第7個月起按月平均攤還本息。利息自撥款日起為年息1.67%
    ，如本貸款於貸款期間而未足額清償者，其利息以貸款期間
    內未清償之本金及利息總和單利計算，年利率為契約屆滿時
    之公告利率加1.25%（目前為2.92%）。詎劉忠德自103年9月
    18日起即未繳款，迄至106年1月17日止，尚欠本金93,462元
    、已到期之利息1,879元，合計95,341元未還。又劉忠德死
    亡後，其繼承人均已拋棄繼承，故由臺灣屏東地方法院（下
    稱屏東地院）以110年度司繼字第186號裁定選任被告擔任其
    遺產管理人，則被告應於管理劉忠德之遺產範圍內就劉忠德
    之債務負清償責任。為此，爰依消費借貸及繼承之法律關係
    提起本件訴訟等語。並聲明：如主文第1項所示。
三、被告則以：對於劉忠德生前債務不清楚，請本院依職權審酌
    。又依原告提出之貸款契約書，應認係屬勞工保險條例（下
    稱勞保條例）第29條、第67條所謂被保險人貸款，而劉忠德
    已於107年9月5日死亡，符合請領死亡給付之要件，依同條
    例第29條第5項規定，應於被保險人或其受益人請領保險給
    付時逕予扣減，如有不足清償時，再向劉忠德之遺產請求等
    語，資為抗辯。並聲明：原告之訴駁回。
四、本院之判斷：
  ㈠原告主張前揭事實，業據其提出103年勞工保險被保險人紓困
    貸款契約書、屏東地院110年度司繼字第186號家事事件公告
    、臺灣土地銀行客戶往來帳戶查詢單、中途結清查詢單、放
    款客戶歷史交易明細表為、勞工紓困貸款利率調整查詢表憑
    （見本院卷第11至17、103、135頁），本院依上開證據調查
    結果，堪認原告主張之事實為真實。
　㈡按勞工保險未繳還之保險給付及貸款本息扣減辦法所稱之貸
    款，係指依勞工保險條例第67條第1項第4款規定，運用勞工
    保險基金對於被保險人之貸款；被保險人有未清償之本貸款
    本息者，被保險人或其受益人於請領老年給付、死亡給付或
    終身無工作能力之失能給付時，保險人即勞工保險局應依下
    列方式辦理扣減至足額清償為止：1、為一次給付者，應全
    數扣減。但喪葬津貼，不予扣減。2、為年金給付者，應自
    每次得領取年金給付金額之3分之1，辦理扣減至足額清償為
    止。但被保險人於領取老年年金給付或失能年金給付期間死
    亡，其受益人選擇改領一次給付者，應全數扣減，勞工保險
    未繳還之保險給付及貸款本息扣減辦法第3條第1項、第7條
    第1項定有明文。次按被保險人之父母、配偶或子女死亡時
    ，按其平均月投保薪資，發給3個月喪葬津貼；被保險人在
    保險有效期間死亡時，除由支出喪葬費之人請領喪葬津貼外
    ，遺有配偶、子女、父母、祖父、受其扶養之孫子女或受其
    扶養之兄弟、姊妹者，得請領遺屬年金。勞保條例第62條第
    1款、第63條第1項亦有明文。
　㈢經查，劉忠德對原告所負債務，乃勞工保險未繳還之保險給
    付及貸款本息扣減辦法所稱之貸款，固有系爭契約書可證（
    見本院卷第11頁），惟劉忠德係在保險效力停止後死亡，其
    遺屬係勞保條例第62條第1款規定請領喪葬津貼，屬前開辦
    法第7條第1項第1款但書規定，不予扣減之情形。而劉忠德
    未成就前開辦法所定得以保險給付扣減貸款本息之情事，亦
    有原告111年3月16日保費欠字第11113107540號函在卷可考
    （見本院卷第133頁），則原告主張被告應於管理被繼承人
    劉忠德之遺產範圍內對劉忠德所負債務負清償責任，即屬有
    據。
五、綜上所述，原告依消費借貸及繼承之法律關係，請求被告於
    管理被繼承人劉忠德之遺產範圍內給付95,341元，及自106
    年1月18日起至清償日止，按年息2.92%計算之利息，為有理
    由，應予准許。　　
六、本判決第1項係依小額訴訟程序為被告敗訴之判決，爰依民
    事訴訟法第436條之20規定，依職權宣告假執行。　　
七、訴訟費用負擔之依據：民事訴訟法第78條。　　　　
中　　華　　民　　國　　111 　年　　4 　　月　　7 　　日
                  高雄簡易庭　法　官  陳安信
以上正本係照原本作成。
如對本判決上訴，須於判決送達後20日內向本院提出上訴狀，並
須表明原判決所違背之法令及其具體內容與依訴訟資料可認為原
判決有違背法令之具體事實之上訴理由。（均須按他造當事人之
人數附繕本）。
民事訴訟法第436條之24第2項：對於本判決之上訴，非以違背法
令為理由，不得為之。　　　　　　　　　
中　　華　　民　　國　　111 　年　　4 　　月　　7 　　日
                              書記官  蔡妮君